臺灣嘉義地方法院刑事判決　　　　100年度交簡上字第12號
上　訴　人　臺灣嘉義地方法院檢察署檢察官
被　　　告　徐子超
上列上訴人因被告所犯過失傷害案件，不服本院中華民國99年12
月31日嘉義簡易庭99年度嘉交簡字第1157號第一審判決（臺灣嘉
義地方法院檢察署檢察官起訴案號：99年度調偵字第351號），
提起上訴，本院合議庭為第二審判決如下：
    主  文
原判決撤銷。
徐子超犯過失傷害罪，處拘役肆拾伍日，如易科罰金，以新臺幣
壹仟元折算壹日。
    犯 罪 事 實
一、徐子超於民國99年5月24日15時56分許，駕駛車牌號碼5072
    -NL號自用小客車，沿嘉義市○○路由北往南方向行駛，行
    經同和平路277號前時，原應注意駕駛人駕駛汽車，應注意
    車前狀況，隨時採取必要之措施，且應遵守道路交通號誌之
    指示，而依當時情形天候晴、日間自然光線，並無不能注意
    之情事，竟疏未注意及此，不慎擦撞行駛於同向車道右側，
    由路旁購買包子起步行駛未久之彭瓊英所騎乘車牌號碼
    UHS-122號之輕型機車，致彭瓊英人車倒地，受有左第4指開
    放性骨折、左下肢多處挫傷、擦傷及左大腿瘀血等傷害。徐
    子超於肇事後，在有偵查犯罪職權之機關或公務員發覺前，
    向到場處理之警員坦承為肇事者並自首接受裁判，始悉上情
    。
二、案經彭瓊英訴由嘉義市政府警察局第二分局報告臺灣嘉義地
    方法院檢察署檢察官偵查後起訴。
    理  由
一、證據能力之說明
    按被告以外之人於審判外之陳述，經當事人於審判程序同意
    作為證據，法院審酌該言詞陳述或書面陳述作成時之情況，
    認為適當者，亦得為證據。當事人、代理人或辯護人於法院
    調查證據時，知有第159條第1項不得為證據之情形，而未於
    言詞辯論終結前聲明異議，視為有前項之同意，刑事訴訟法
    第159條之5定有明文。查本件被告徐子超於言詞辯論終結前
    ，對於下述本院採為認定犯罪事實依據之各項證據之證據能
    力，均未聲明異議，復經本院於審理時逐一提示予被告表示
    意見，本院審酌該等證據之取得過程並無瑕疵，與本案待證
    事實間復具有相當之關聯性，以之為本案證據並無不當，自
    得採為本件認定事實之基礎，合先敘明。
二、犯罪事實之認定
(一)、訊據被告對於上開犯罪事實，於本院審理中坦承不諱，並
      有道路交通事故現場圖、道路交通事故調查報告表(一)、
      (二)各1份、肇事路段現場與車損情形照片31張在卷足憑
      。堪認被告在上開時間，駕駛前述自用小客車，沿嘉義市
      ○○路由北往南方向行駛，行經同路277號前時，因未注
      意車前狀況而不慎擦撞行駛於同向車道右側之被害人機車
      等情為真。復以，告訴人受有前開傷勢，有陽明醫院診斷
      證明書1份存卷可稽。足認被告前開自白與事實相符，而
      堪採信。
(二)、按汽車行駛時，駕駛人應注意車前狀況，並隨時採取必要
      之安全措施，道路交通安全規則第94條第3項訂有明文。
      被告係考領有普通小型車駕駛執照之人，有前開道路交通
      事故調查報告表可稽，是其對於應遵守上開規定自應知之
      甚稔，且本件肇事當時係天候晴、日間自然光線、柏油路
      面乾燥、無缺陷、無障礙物、視距良好等情，亦有交通事
      故調查報告表(一)可據，尚無使之不能注意情事，即非不
      能注意，且本件事故發生路段臨近人車往來頻繁之市場(
      東門圓環)，有上開照片可按，被告於此客觀狀態下，猶
      未採取隨時可閃避或煞停之必要安全措施，即貿然駕車直
      行行駛，致其前開自小客車擦撞告訴人機車，造成告訴人
      受有前開傷害，足見被告於本件車禍確有違反上述交通安
      全規則，且其有過失至明。又告訴人係因本件事故而受有
      前開傷勢，被告之過失行為，與告訴人受傷之結果，有相
      當之因果關係甚明。綜上所述，本件事證已臻明確，被告
      過失犯行洵堪認定，應依法論科。
三、論罪科刑及原判決撤銷理由
(一)、核被告所為，係犯刑法第284條第1項前段之過失傷害罪。
      又被告於肇事後，於有偵查權限之機關知悉肇事者係何人
      前，留待現場向前來處理之嘉義市政府警察局警員賴咸陽
      坦承肇事，此有嘉義市○○○○○道路交通事故肇事人自
      首情形紀錄表1紙附卷可憑，其對於未發覺之罪自首而受
      裁判，依刑法第62條前段之規定得減輕其刑。。
(二)、原審以事證明確予以論罪科刑，固非無見，惟查：被告於
      犯罪後，立即報警前來處理，並留待現場，於有偵查權限
      之人知悉犯罪人之前，主動向到場處理事故之員警陳明係
      肇事者，並陳述肇事經過，表示接受裁判等情，業如前述
      ，原審漏未審酌，對此有利於被告之情形，並未說明何以
      不減輕其刑之理由，核有理由不備之違法。
(三)、上訴人雖據告訴人請求提起上訴謂：告訴人自王記包子店
      購買包子後騎乘機車離去時，左右看過均無往來車輛，然
      告訴人於騎不到2間店面即遭被告高速自左後側撞，被告
      應係蓄意衝撞告訴人，其行為應構成刑法第277條第1項之
      傷害罪等語，惟被告否認係故意衝撞告訴人。經查：被告
      於警詢時已陳稱不認識告訴人，告訴人亦於本院審理時表
      示不認識被告，則被告有何動機要故意傷害告訴人，甚值
      懷疑?告訴人雖又稱被告可能是伊仇人僱用來撞伊等語，
      然此部分未見上訴人舉證證明。再者，告訴人雖稱事故發
      生當時，該路段只有伊與被告2部車，被告竟仍撞到伊，
      足認被告係故意傷害伊等語，然被告於偵訊時陳稱事故發
      生當時該路段車子很多等語，且依事故現場照片所示，該
      路段臨近人車往來頻繁之市場(東門圓環)，且為未區○○
      ○○道之2線道，路面並非寬敞，則事故發生當時，究係
      車輛往來頻繁或無何車輛往來之路況，雖有未明，惟縱於
      事故發生當時，該路段僅有被告之自用小客車與告訴人之
      機車，以該非寬敞之道路，被告自旁擦撞告訴人之機車，
      實難遽認被告係故意傷害告訴人，是本件依卷存證據，不
      足以認定被告有傷害被害人之故意，上訴人上訴意旨認被
      告行為應構成刑法第277條第1項之傷害罪，尚無理由，惟
      原審判決既有前開漏未審酌被告自首情事之違法，自應由
      本院予以撤銷改判。
(四)、爰審酌被告係高職畢業之智識程度，素行尚可，駕車未注
      意車前狀況，對被害人造成左手第4指開放性骨折、左下
      肢多處挫傷、擦傷及瘀血之傷害，其自述：已婚、目前在
      家待業、家中有母親、配偶及1位小孩之生活狀況，犯罪
      後雖坦承犯行然未與告訴人達成和解之犯後態度等一切情
      狀，量處如主文第2項所示之刑，並諭知易科罰金之折算
      標準，以示懲儆。
據上論斷，應依刑事訴訟法第455 條之1 第1 項、第3 項、第36
9 條第1 項前段、第364 條、第299 條第1 項前段，刑法第284
條第1項前段、第62條前段、第41條第1項前段，刑法施行法第1
條之1第1項、第2項前段，判決如主文。
本案經檢察官吳咨泓到庭執行職務。
中    華    民    國   100    年    3     月    31    日
              刑事第六庭  審判長法  官  蘇清水
                                法  官  林坤志
                                法  官  蘇姵文
上列正本證明與原本無異。
本件不得上訴。
中    華    民    國   100    年    3     月    31    日
                                書記官  許睿軒
附錄本判決論罪之法條：
中華民國刑法第284條第1項
（過失傷害罪）
因過失傷害人者，處 6 月以下有期徒刑、拘役或 5 百元以下罰
金，致重傷者，處 1 年以下有期徒刑、拘役或 5 百元以下罰金
。